# 关于IPO报告期内收购子公司的审计期间，请教

提问人：sparkool 时间：2015-06-10 15:21:23
各位老师，
我公司打算在明年年初递交上市申请，那么财务报告期间应该是 2013 年至 2015 年三年期间。今年公司打算收购 2 家公司，其业务与我司业务并不重叠，业务直接关联。但该拟收购公司的规模达到了我司原本销售规模的30%。
据说超过25%，就要进行 3 年报告期的审计，请问这个说法准确吗？是否有出处？
谢谢哈

回答人：chenyiwei
这个问题没有正式发过文件，但是 2010 年的保代培训班上曾经有以下表述：
2010 年 5 月，证监会发行监管部有关人士在该年度第二期“保荐代表人培训班”上透露了尚处于研究阶段、将于近期发布的报告期内非同一控制下重组的审核标准的相关信息，具体如下： （一）拟发布规则 近期拟发布的首发申请财务方面的规定：“*号适用意见——《首次公开发行股票并上市管理办法》第十二条‘发行人最近 3 年内主营业务没有发生重大变化’的适用意见”。 （二）起草背景 1 、相关规定： 32 号令第十二条将“发行人最近 3 年内主营业务没有发生重大变化”作为IPO的一项基本条件。 2 、现实：行业整合和控制产能。 3 、审核过程中非同一控制下的案例还不是很多，但预计在规范意见出台后这类案例肯定会大幅增加。目前由于规定还没有出台，因此是从严掌握的；很多发行人和保荐人可能都是对此非常谨慎不敢去做，因此证监会认为出这个规范意见是非常有必要和紧迫的。 （三）整合分类 1 、业务相关：鼓励，证监会的初衷是量力而行； 2 、业务不相关：原则是不禁止，初衷就是担心捆绑上市。
（四）考核指标 1 、考核的三个指标没有变（总资产、营业收入、利润总额），考核的标准也没有变，只是对于业务相关和不相关的重组行为宽严不同。其中：资产总额指重组前一年末；营业收入、利润总额指重组前一会计年度。 2 、重组比例与运行要求相较同一控制下合并严格很多。 1 ）非同一控制且业务相关：大于100%， 36 个月以上；50%～100%， 24 个月以上；20%～50%， 1 个完整会计年度； 2 ）非同一控制且业务不相关：大于50%， 36 个月；20%～50%， 24 个月； 3 ）非同一控制不论业务是否相关：低于20%不要求。【时间起始计算点，具有一定灵活性，一是参考会计准则解释，二是实质重于形式的原则，最严格的标准是所有程序及权属办理等都完成，如企业和保荐机构能举证也可接受。】 （五）整合方式 1 、不管采取何种方式进行重组，均应关注对拟发行主体资产总额、营业收入、利润总额的影响情况； 2 、整合方式可采用：拟发行主体收购被重组方股权、对被重组方增资、收购被重组方的经营性资产等。 （六）计算口径 1 、体现从严原则：被重组方前一会计年度与拟发行主体存在交易的，营业收入和利润总额不扣除。
【这是与同一控制下合并一个重要的不同。】 2 、发行申请前一年及一期内发生多次重组行为的，对资产总额或营业收入或利润总额的影响应累计计算。

回答人：chenyiwei
另外提醒一点：IPO申报期内的收购要专注于主业，最多可以适当向上下游延伸产业链，不要做非主业收购，尤其是准备上创业板的，这一条很可能是直接否决理由（不符合“主要经营一种业务”）。

提问人：sparkool 时间：2015-06-10 20:15:58
感谢陈老师的答复和建议。另外，我忽略了一点，我们是想去香港主板上市，我们做医疗器械的，拟收购公司是一家医药企业，关联度不高。
如果是香港上市，是否有相关的要求？

回答人：chenyiwei
抱歉不清楚，请咨询有经验的专业人士。